臺灣高等法院刑事裁定
110年度聲再字第287號
聲  請  人  
即受處分人  鄭岳峯



上列聲請人即受處分人因違反毒品危害防制條例案件，對於本院
110年度毒抗字第742號，中華民國110年5月10日確定裁定（原審
案號：臺灣新北地方法院110年度毒聲字第1103號），聲請重新
審理，本院裁定如下：
    主  文
本件重新審理之聲請駁回。
    理  由
一、聲請意旨略以：聲請人即受處分人鄭岳峯（下稱聲請人）對
    本院110年度毒抗字第742號確定裁定（下稱原確定裁定）聲
    請重新審理。本件心理醫師在評估時，只看聲請人有無打針
    痕跡與有無前科就請聲請人出去了，前後不超過3分鐘，評
    估過程太過草率，因此認定還有繼續施用毒品傾向，向檢察
    官呈報資料，檢察官即依該資料向法院聲請強制戒治，聲請
    人實難甘服。又聲請人於民國109年11月4日入所執行，於11
    0年2月24日經借提執行觀察、勒戒，當時已無施用毒品傾向
    ，而聲請人與家人同住且有穩定的工作，與家人間感情良好
    ，家中兄長係因工作養家、照顧幼年子女，無法訪視，入監
    所後又無吸煙或戒斷症狀，尿液亦無毒品反應，可見聲請人
    對這次戒毒之決心，請求予以重新審理，給予聲請人公平、
    合理之裁定云云
二、按觀察、勒戒及強制戒治之裁定確定後，因發現確實之新證
    據足認受觀察、勒戒或強制戒治處分之人，應不施以觀察、
    勒戒或強制戒治者，受觀察、勒戒或強制戒治處分之人，或
    其法定代理人、配偶，或檢察官得以書狀敘述理由，聲請原
    裁定確定法院重新審理；聲請重新審理，應於裁定確定後30
    日內提起，但聲請之事由，知悉在後者，自知悉之日起算；
    法院認為無重新審理之理由，或程序不合法者，應以裁定駁
    回之，認為有理由者，應重新審理，更為裁定，法院認為無
    理由裁定駁回聲請者，不得更以同一原因，聲請重新審理。
    毒品危害防制條例第20條之1第1項第5款、第2項、第4項分
    別定有明文。
三、經查：
　㈠本件聲請人固提出聲請再審狀表明對原確定裁定不服，然刑
    事訴訟法條文之再審規定，其對象以實體上之確定判決為限
    ，不及於裁定，而聲請人既係對本院維持臺灣新北地方法院
    （下稱新北地院）令其入戒治處所強制戒治處分之確定裁定
    表達不服之意思，並於上開書狀最後述及「懇請鈞上能重新
    審理及裁定」等內容，本於解釋意思表示應探求當事人之真
    意，應認聲請人係依毒品危害防制條例第20條之1第1項之規
    定，就原確定裁定聲請重新審理，合先敘明。
  ㈡聲請人前因施用毒品案件，經新北地院以109年度毒聲字第44
    2號裁定送勒戒處所觀察、勒戒後，經法務部○○○○○○○○（下
    稱新店戒治所）附勒戒所評分結果：
　⒈前科紀錄與行為表現部分，合計為30分（毒品犯罪相關司法
    紀錄有「11」筆，5分/筆，上限10分，計10分、首次毒品犯
    罪年齡為「20歲以下」，計10分、其他犯罪相關紀錄有「15
    筆」計10分、入所時尿液毒品檢驗為「無藥物反應」，計0
    分，上開4項靜態因子合計為30分；另無動態因子）。
　⒉臨床評估部分，合計為37分（多重毒品濫用為「海洛因、安
    非他命」，計10分、合法物質濫用為「有，種類：菸」，計
    2分、使用方式為「有注射使用」，計10分、使用年數為「
    超過1年」，計10分，上開4項靜態因子，合計為32分；精神
    疾病共病〈含反社會人格〉經評定為「無」，計0分、臨床綜
    合評估〈含病識感、動機、態度、就醫意願〉評定為「偏重」
    ，計5分，上開2項動態因子合計為5分）。
　⒊社會穩定度部分，合計為5分（工作為「全職工作，食品公司
    」，計0分、家人藥物濫用為「無」，計0分，上開2項靜態
    因子，合計為0分；入所後家人是否訪視，為「無」，計5分
    、出所後是否與家人同住，為「是」，計0分，上開動態因
    子，上限為5分，合計為5分）。
　⒋以上靜態因子分數共計62分、動態因子分數共計10分，總分
    合計為72分，已在60分以上，而綜合判斷為「有繼續施用毒
    品傾向」等情，有新店戒治所110年4月8日新戒所衛字第110
    07008070號函暨所附該所附勒戒所之有無繼續施用毒品傾向
    證明書、有無繼續施用毒品傾向評估標準紀錄表各1份在卷
    可稽，新北地院因而以110年度毒聲字第1103號裁定令聲請
    人入戒治處所強制戒治，其期間為6個月以上，至無繼續強
    制戒治之必要為止，但最長不得逾1年。嗣聲請人不服，提
    起抗告，經本院認其抗告無理由，於110年5月10日以110年
    度毒抗字第742號裁定駁回抗告確定等情，有本院聲請人前
    案紀錄表及該裁定可憑。又裁判應於製作裁判書時成立，其
    宣示或送達，係裁判對外發生效力之方法，是以裁判於對外
    發表時發生效力，即法院之裁判經宣示後，未宣示者經送達
    後，即發生其外部效力。本院110年度毒抗字第742號裁定未
    經宣示，於110年5月18日送達聲請人所在地即新店戒治所，
    由聲請人本人收受，有本院送達證書可憑，是聲請人於裁定
    確定後30日內之110年5月20日向監所長官提出聲請書狀，自
    屬合法。
  ㈢而上開評估標準紀錄表係新店戒治所相關專業知識經驗人士
    ，於聲請人觀察、勒戒期間，依其本職學識就聲請人之前科
    紀錄及行為表現、臨床評估及社會穩定度等因素所為之綜合
    判斷，其評估依據詳實並具有科學驗證，依當時評估標準所
    得之結論，由形式上觀察，並無擅斷或濫權等明顯不當之情
    事，法院宜予尊重其行政職權之行使及專業之判斷。新北地
    院據此裁定聲請人令入戒治處所施以強制戒治，其期間為6
    個月以上，至無繼續強制戒治之必要為止，但最長不得逾1
    年，復經本院裁定駁回聲請人之抗告確定，經本院審閱相關
    案卷後，核其認事用法並無不合，亦無違經驗、論理法則。
　㈣綜上所述，本件聲請意旨徒憑己見，指摘原確定裁定不當，
    復未敘明原確定裁定有何符合其他各款所定重新審理事由之
    情形，其聲請重新審理自無理由，應予駁回。
據上論斷，應依毒品危害防制條例第20條之1第4項前段，裁定如
主文。
中　　華　　民　　國　　110 　年　　8 　　月　　26　　日
                  刑事第四庭  審判長法　官  陳筱珮
                                    法　官  吳元曜
                                    法　官  羅郁婷
以上正本證明與原本無異。
不得抗告。
                                    書記官  蔡易霖
中　　華　　民　　國　　110 　年　　8 　　月　　26　　日